臺灣臺中地方法院刑事判決
110年度訴字第659號
公  訴  人  臺灣臺中地方檢察署檢察官
被      告  蕭雲峰




上列被告因偽造文書等案件，經檢察官提起公訴（109年度偵字
第36852號），被告就被訴事實為有罪之陳述，經本院告知簡式
審判程序之旨，並聽取檢察官及被告之意見後，本院合議庭裁定
由受命法官獨任依簡式審判程序審理，判決如下：
    主    文
蕭雲峰犯行使偽造私文書罪，累犯，處有期徒刑肆月，如易科罰
金，以新臺幣壹仟元折算壹日。如附表「偽造之署押及數量」欄
所示之偽造署押，均沒收之。
    犯罪事實
一、蕭雲峰於民國109年3月16日晚間9時58分許，搭乘友人駕駛
    之車輛，在高雄市○○區○○路00號前為警攔查，因其友人涉嫌
    公共危險案件，一同前往高雄市政府警察局小港分局小港派
    出所，其為避免遭發覺有另案待執行，竟冒用其胞弟蕭世翔
    之名義應詢，基於行使偽造私文書、偽造署押之犯意，於附
    表編號2至4所示時間，在上開派出所，接續在附表編號2至4
    所示文件上偽簽其胞弟「蕭世翔」之簽名、按捺指印，並於
    附表編號1所示時間，在附表編號1所示文件上偽簽「蕭世翔
    」之簽名、按捺指印，用以表示蕭世翔同意員警採集尿液之
    意思，並交付與員警而行使之，足生損害於蕭世翔及警察機
    關對人犯資料管理之正確性。嗣蕭雲峰告知蕭世翔上情，蕭
    世翔於109年8月11日至臺灣高雄地方檢察署陳述此事後，始
    悉上情。
二、案經臺灣高雄地方檢察署檢察官簽分後呈請臺灣高等檢察署
    檢察長函轉臺灣臺中地方檢察署檢察官偵查起訴。
    理    由
壹、程序部分
一、案件由犯罪地或被告之住所、居所或所在地之法院管轄，刑
    事訴訟法第5條定有明文。所謂「被告所在地」，係以起訴
    而案件繫屬法院時，被告所在之地為準，又此所在之原因不
    論自由或強制，皆所不問，被告服刑監所之所在地法院自係
    有管轄權之法院（最高法院101年度台上字第3044號判決意
    旨參照）。查被告蕭雲峰之住、居所及本案行為地固均在高
    雄市，惟本案經檢察官起訴，於110年4月7日繫屬本院時，
    被告因另案於法務部○○○○○○○執行中等情，有臺灣臺中地方
    檢察署110年4月7日中檢增肅109偵36852字第1109033881號
    函及其上本院收文戳章、個人戶籍資料（完整姓名）查詢結
    果與臺灣高等法院被告前案紀錄表（見本院卷第7頁、第13-
    29頁），本院係被告所在地之法院甚明，自有管轄權。
二、本案被告被訴偽造文書等一案，為死刑、無期徒刑、最輕本
    刑為3年以上有期徒刑之罪或高等法院管轄第一審案件以外
    之案件，被告於本院準備程序時就被訴事實為有罪之陳述，
    經本院告知簡式審判程序之旨，並聽取檢察官及被告之意見
    後，認無不得或不宜改依簡式審判程序進行之情形，爰依刑
    事訴訟法第273條之1第1項規定，進行簡式審判程序，是本
    案之證據調查，依刑事訴訟法第273條之2規定，不受同法第
    159條第1項、第161條之2、第161條之3、第163條之1及第16
    4條至第170條規定之限制。
貳、實體部分
一、上揭犯罪事實，業據被告於另案偵查及本院審理時坦承不諱
    ，核與證人即被害人蕭世翔於另案偵查時之證述（見109毒
    偵1548卷第53-54頁）相符，亦有調查筆錄、勘察採驗同意
    書、濫用藥物尿液檢體監管記錄表、高雄市政府警察局小港
    分局毒品案嫌疑人尿液代碼與姓名對照表、證人蕭世翔於另
    案偵查時書寫之簽名、按捺指印、二親等資料查詢結果、被
    告與證人蕭世翔之合照照片、臉書對話記錄翻拍照片、被告
    於另案偵查時書寫「蕭世翔」之簽名及按捺指印附卷可稽（
    見警卷第3-7頁、第11-15頁，109毒偵1548卷第55-57頁、第
    81-85頁、第127頁），亦經臺灣高雄地方檢察署檢察事務官
    依同署檢察官之指揮勘驗無誤，有勘驗筆錄在卷可參（見10
    9毒偵1548卷第135頁），足認被告所為任意性自白與事實相
    符，堪以採信。是本案事證業已明確，被告犯行堪以認定，
    應依法論科。
二、論罪
　㈠按刑法第217條所稱之「偽造署押」，係指行為人冒用本人名
    義在文件上簽名或為民法第3條第3項所稱指印之類似簽名之
    行為者而言（最高法院80年度台非字第277號判決意旨參照
    ），倘行為人係以簽名之意，於文件上簽名，且該簽名僅在
    於表示簽名者個人身分，以做為人格同一性之證明，除此之
    外，再無任何其他用意者，即係刑法上所稱之「署押」，若
    於做為人格同一性之證明外，尚有其他法律上之用意者（例
    如表示收受某物之用意而成為收據之性質、表示對於某事項
    為同意之用意證明），即應該當刑法上之「私文書」。次按
    司法警察或司法警察官於詢問犯罪嫌疑人時所製作之詢問筆
    錄，係記載對於犯罪嫌疑人之詢問及其陳述，其內容當然含
    有受詢問人之意思表示，因該筆錄為公務員職務上所製作之
    文書，故為公文書之一種。受詢問人雖在筆錄之末簽名、蓋
    章或按指印，以擔保該筆錄之憑信性，但不能因此即認為該
    筆錄係受詢問人所製作，而變更其公文書之性質。從而，被
    告在「警詢筆錄」、「偵訊筆錄」上偽造署押，並未表示另
    外製作何種文書，不成立行使偽造私文書罪（最高法院91年
    度台非字第294號判決意旨參照）。查被告在如附表編號1所
    示之勘察採驗同意書上偽造「蕭世翔」之署押，依其內容形
    式觀察，已足表彰蕭世翔本人表明自願接受員警對其採驗尿
    液之特定意思表示，屬刑法第210條所定私文書，至如附表
    其餘各編號所示文件，僅為員警職務上記載之相關文書，被
    告在各該文件上簽名或按捺指印，係為人格同一性之證明，
    無從認被告藉此為何意思表示，而無其他法律上用意，自不
    具刑法私文書之性質，是此部分應僅該當偽造署押。
　㈡核被告就附表編號1部分所為，係犯刑法第216條、第210條之
    行使偽造私文書罪；就附表編號2至4部分所為，係犯同法第
    217條第1項之偽造署押罪。被告在附表編號1所示文件上偽
    造「蕭世翔」署押，係偽造私文書之部分行為，而其偽造私
    文書之低度行為，復為此後行使之高度行為所吸收，均不另
    論罪。
　㈢被告基於同一冒名應訊之目的，於密切接近之時、地，在附
    表編號2至4示文件上偽造「蕭世翔」之署名並按捺指印，侵
    害同一法益，各行為之獨立性極為薄弱，依一般社會健全觀
    念難以強行區隔，在刑法評價上，以視為數個舉動之接續施
    行，合為包括之一行為予以評價較為合理，應論以接續犯之
    一罪。
　㈣另被告基於同一目的，在附表編號2至4所示文件上偽造「蕭
    世翔」之署押，並以相同方式偽造如附表編號1所示私文書
    進而行使，二者間具有行為局部合致之情形，應可評價為刑
    法上一行為，是被告以一行為同時觸犯偽造署押罪及行使偽
    造私文書罪，為想像競合犯，依刑法第55條規定，應從一重
    之行使偽造私文書罪處斷。
三、被告前①因偽證案件，經臺灣高雄地方法院（下稱高雄地院
    ）以104年度訴字第251號判決判處有期徒刑5月；②因不能安
    全駕駛案件，經高雄地院以104年度交簡字第4689號判決判
    處有期徒刑3月；③因違反毒品危害防制條例案件，經高雄地
    院以105年度簡字第3661號判決判處有期徒刑3月，均已確定
    。①、②案件嗣經高雄地院以105年度聲字第31號裁定應執行
    有期徒刑6月確定。被告入監執行，於106年9月7日縮短刑期
    執行完畢出監（下稱前案）等情，有臺灣高等法院被告前案
    紀錄表附卷可佐（見本院卷第15-29頁），其受徒刑執行完
    畢後5年內，故意再犯本案有期徒刑以上之罪，為累犯。復
    衡被告所犯前案與本案犯行之犯罪類型、罪質、目的及手段
    固有差異，然均涉及公共利益之維護，且其本案犯行與上開
    ①案件所為皆影響國家司法權行使之正確性及該等案件相關
    人之權利，被告於前案執行完畢後3年內再犯本案，足認其
    遵法意識仍屬不足，對刑罰之感應力薄弱，兼衡本案犯罪情
    節，縱加重其刑，尚不至於使其所受刑罰超過應負擔之罪責
    ，參酌司法院大法官釋字第775號解釋意旨，依刑法第47條
    第1項規定，加重其刑。
四、爰以行為人之責任為基礎，審酌被告為規避自身責任，竟冒
    用被害人之名義，在附表各編號所示文書上偽造被害人署押
    ，將其涉嫌違反毒品危害防制條例案件之刑事責任風險轉嫁
    予被害人，妨害國家公權力取締犯罪、執行司法之正確性，
    所為實屬可議，又被告犯後向被害人坦認此事，使被害人得
    以及時告知檢察機關，免於誤陷囹圄之難，被告於偵、審程
    序中均坦承犯行，態度尚可，兼衡被告前案素行及其自陳國
    中肄業、先前從事鷹架相關工作、須扶養母親、經濟狀況貧
    窮、健康狀況良好、目前與被害人關係仍佳（見本院卷第73
    頁）等一切情狀，量處如主文所示之刑，併諭知易科罰金之
    折算標準。
五、末按供犯罪所用、犯罪預備之物或犯罪所生之物，屬於犯罪
    行為人者，得沒收之。但有特別規定者，依其規定，刑法第
    38條第2項定有明文。次按偽造之印章、印文或署押，不問
    屬於犯人與否，沒收之，刑法第219條亦有明文，此係針對
    偽造文書印文罪章之罪所列之特別規定，自應優先適用。又
    刑法第219條係採義務沒收主義，凡偽造之印文或署押，不
    論是否屬於犯人所有，亦不論有無搜獲扣案，苟不能證明其
    已滅失，均應依法宣告沒收。查被告在附表各編號所示文件
    上偽簽「蕭世翔」之署名、按捺指印，核屬偽造之署押，揆
    諸前開規定說明，不問屬於犯人與否，均沒收之。至被告所
    偽造如附表編號1所示之私文書，業由被告提出交付員警行
    使並附卷，非屬被告所有，亦非違禁物，自無從宣告沒收或
    追徵。
據上論斷，應依刑事訴訟法第273條之1第1項、第299條第1項前
段，刑法第216條、第210條、第217條第1項、第47條第1項、第5
5條、第41條第1項前段、第219條，判決如主文。
本案經檢察官蔣忠義提起公訴，檢察官林明誼到庭執行職務。
中　　華　　民　　國　  110 　年　　 11   月 　  9　　日
　　　　　　　　　刑事第十五庭  法　官　鄭咏欣
以上正本證明與原本無異。
如不服本判決應於收受送達後20日內向本院提出上訴書狀，並應
敘述具體理由；其未敘述上訴之理由者，應於上訴期間屆滿後20
日內向本院補提理由書（均須按他造當事人之人數附繕本）「切
勿逕送上級法院」。
告訴人或被害人如不服判決，應備理由具狀向檢察官請求上訴，
上訴期間之計算，以檢察官收受判決正本之日起算。
                                 書記官 施佑諭      
中　　華　　民　　國　 110   年　　11    月 　9　 日 　
　　　　　　　　
附錄本案論罪科刑法條：
中華民國刑法第210條
偽造、變造私文書，足以生損害於公眾或他人者，處五年以下有
期徒刑。
中華民國刑法第216條
行使第二百一十條至第二百一十五條之文書者書或登載不實事項
或使登載不實事項之規定處斷。
中華民國刑法第217條
偽造印章、印文或署押，足以生損害於公眾或他人者，處三年以
下有期徒刑。
盜用印章、印文或署押，足以生損害於公眾或他人者，亦同。

附表
編號 行為時間 文件名稱、欄位 偽造之署押及數量 1 109年3月16日晚間10時23分許 勘察採驗同意書「同意人（簽名捺印）」欄 「蕭世翔」簽名1枚、指印1枚 2  濫用藥物尿液檢體監管記錄表「受檢者簽名」欄、「蓋指印」欄 「蕭世翔」簽名1枚、指印1枚 3  高雄市政府警察局小港分局毒品嫌疑人尿液代碼與姓名對照表「嫌疑人簽名」欄 「蕭世翔」簽名1枚、指印1枚 4 109年3月16日晚間11時4分許 高雄市政府警察局小港分局小港派出所調查筆錄「受詢問人」欄、「簽名」欄、騎縫處 「蕭世翔」簽名3枚、指印7枚